臺灣高雄地方法院刑事判決　　　　　　　　　　　　　九十年度易字第四五四號
　　公　訴　人　臺灣高雄地方法院檢察署檢察官
　　被　　　告　丙○○
右列被告因侵占案件，經檢察官提起公訴（九十年度偵續字第二九號），本院判決如
左：
    主  文
丙○○無罪。
    理  由
一、公訴意旨略以：被告丙○○及甲○○（本院通緝中，待緝獲後另行審結）二人於
    民國八十三年十一月十日，在中國大陸哈爾濱市，受告訴人乙○○（改名為陳冠
    廷）之委託，代為保管告訴人乙○○所有之龍頭老大ＩＣ板二套（總價值新臺幣
    七十萬元），告訴人乙○○隨即返回臺灣。惟被告黃文武因積欠中國大陸韓姓商
    人款項，竟意圖為自己不法之所有，將上開二套龍頭老大ＩＣ板侵吞入己，並交
    予該中國大陸韓姓商人抵償債務。迨告訴人乙○○再次抵達中國大陸時，已遍尋
    被告丙○○無著，嗣經透過中國大陸友人沈實華查探後始知上情。因認被告丙○○涉犯刑法第三百三十五條第一項侵占罪嫌。
二、按犯罪事實應依證據認定之，無證據不得推定其犯罪事實；次按不能證明被告犯
    罪者，應諭知無罪之判決，刑事訴訟法第一百五十四條、第三百零一條第一項分
    別定有明文。又認定不利於被告之事實，須依積極證據，苟積極證據不足為不利
    於被告事實之認定時，即應為有利於被告之認定，更不必有何有利之證據（最高
    法院三十年上字第八一六號判例參照）。次按刑法第三百三十五條第一項之侵占
    罪，係以行為人意圖為自己或第三人不法之所有，將其所持有他人之物，變易持
    有而為所有，而侵占入己，為其構成要件。苟行為人並無上述不法之意圖，或欠
    缺侵占之故意，或並無變易持有而為所有之意思，自與侵占罪之構成要件不合。
    何況，告訴人或被害人與被告之利益相反，其指訴係以使被告受有罪判決為其主
    要目的，因此，不得僅以其指訴而為有罪判決之唯一證據。其次，在證據法則上
    ，補強證據必須補強至任何人均無可置疑之地步，始足據以論罪；其尚有疑者，
    利益應歸被告，依「罪疑利益歸被告原則」，仍應為有利被告事實之認定。申言
    之，當證據資料尚有對被告有利之存疑時，如無法依客觀方法排除此項合理之可
    疑，則依「罪疑利益歸被告原則」，不得以此項證據資料作為有罪判決之依據。
    再者，認定被告有罪之事實應憑證據；如未能發現相當之證據，或證據不足以證
    明，自不能以推測或擬制之方法，以為裁判之基礎；且認定事實所憑之證據，其
    為訴訟上之證明，須達於通常一般人均不致有所懷疑，而得確信其為事實之程度
    者，始得據為有罪之認定；倘其證明尚未達到此一程度，而有合理之懷疑存在時
    ，尚難為有罪之認定基礎；苟積極證據不足為不利於被告事實之認定時，即應為
    有利於被告之認定，更不必有何有利之證據（最高法院三十年上字第八一六號、
    四十年臺上八六號、七十六年臺上字第四九八六號判決參照）。又在我國刑事訴
    訟法上，被告並無自證無罪之義務，不得以被告之抗辯或反證不成立，即無視於
    積極證據資料不足之事實，而遽為被告有罪之認定，此觀最高法院三十年上字第
    四八二號、三十年上字第一八三一號判例意旨自明。
三、公訴人認被告丙○○涉犯上開罪嫌，無非以告訴人乙○○之指訴，及告訴人與同
    案被告甲○○簽立之買賣契約書、與被告丙○○簽立之協議書、被告丙○○自書
    之書信各一份及本票共六十七紙在卷可按，其主要論據。惟訊據被告丙○○則堅
    決否認涉犯侵占犯行，辯稱：伊介紹大陸商人韓全吉與告訴人認識，上開二套龍
    頭老大ＩＣ板係告訴人之友人沈實華交予韓全吉，伊沒有經手該電路板等語。
四、經查：
  (一)告訴人先於告訴狀中指述稱：「被告丙○○於八十三年十一月十日，在大陸哈爾
    濱市替告訴人保管龍頭老大ＩＣ板二套。詎被告未經告訴人同意卻將該龍頭老大
    ＩＣ板變賣，所得花用殆盡。」，「廣州有人向我買三套龍頭老大ＩＣ板，我帶
    五套去，其中二套要拿去哈爾濱開發，被告告訴我有熟人在開電玩店，我才把二
    套龍頭老大ＩＣ板交給大陸人，回臺後我想要拿回東西（即該二套龍頭老大ＩＣ
    板），但那人說因被告欠他錢，除非被告還錢，否則東西不能還我。」（八十九
    年九月五日偵訊筆錄），足徵其前後就上開龍頭老大ＩＣ板係交付何人，供述矛
    盾不一；況，告訴人稱：「我去找被告談此事，要他們二人各賠我一套，故甲○○才簽買賣契約書，丙○○亦簽本票給我。」等語（九十年九月五日偵訊筆錄）
    ，茍告訴人確實將上開龍頭老大ＩＣ板交予被告，衡情上開龍頭老大ＩＣ板總值
    七十萬元（此據告訴人陳明在卷），價值不菲，然告訴人在未要求被告簽發收據
    或憑證以為保障之情形下，即將上開電路板交付被告，實悖乎常情，是告訴人前
    後不一之陳述，實難據為不利於被告之認定。
  (二)再者，縱認告訴人曾交付上開龍頭老大ＩＣ板予被告，惟觀之告訴人所提出之其
    與被告甲○○簽立之買賣契約書、與被告丙○○訂立之協議書內容觀之，一為證
    明被告甲○○向告訴人購買龍頭老大ＩＣ板，一為證明被告丙○○向告訴人借用
    龍頭老大ＩＣ板，均無法證明告訴人交付上開龍頭老大ＩＣ板予被告，係委託被
    告保管，是前述買賣契約書、協議書，亦難為被告不利之認定。
  (三)又，本院將被告是否曾保管上開龍頭老大ＩＣ板等事項，送請法務部調查局測謊
    ，結果被告呈情緒波動不實反應，研判有說謊，有該局九十一年二月八日調科
    字第０九一二三０一六二六０號測謊報告書一份附卷可稽，惟被告未曾自白其侵
    占告訴人所有之龍頭老大ＩＣ板，復未有證人或其他直接證據佐證被告有侵占犯
    行，該測謊報告自亦不足採為被告有罪認定之唯一證據。
  (四)綜上所述，公訴人所指之證據，尚難入被告於罪。此外，復查無其他積極證據足
    認被告確有公訴人指訴侵占之犯行，既不能證明被告犯罪，揆諸前揭說明意旨，
    自應為被告無罪判決之諭知。
據上論斷，應依刑事訴訟法第三百零一條第一項，判決如主文。
中      華      民      國      九十一    年      四    月      三十    日
                                  臺灣高雄地方法院刑事第七庭
                                      法  官  何  秀  燕
右正本證明與原本無異。
如不服本判決，應於判決送達後十日內，向本院提出上訴狀。
                                      書記官  邱  靜  銘
中      華      民      國      九十一    年      四    月      三十    日
